【裁判字號】    98,事聲,39
【裁判日期】    981019
【裁判案由】    消債聲明異議
【裁判全文】
臺灣高雄地方法院民事裁定              98年度事聲字第39號
異  議  人  國泰世華商業銀行股份有限公司
即  債權人
法定代理人  乙○○
代  理  人  丙○○
相  對  人  甲○○○○○○
即  債務人
上列當事人間消費者債務清理事件，異議人不服本院民國98年7
月15日98年度執消債更字第100 號司法事務官所為更生方案認可
之裁定處分而聲明異議，本院裁定如下：
    主  文
異議駁回。
    理  由
一、本件異議理由略以：相對人即債務人已負鉅額債務，依據內
    政部所頒佈民國97年度高雄市每人每月最低生活費為新台幣
    （下同）10,991元，該數據係依社會救助法第4 條所稱最低
    生活費，由中央、直轄市主管機關參照中央主管機關所公布
    當地區最近1 年平均每人消費支出之60 %計算，其中家庭支
    出消費型態之設定比例，房租為26.9% 、食與衣為27.5% 、
    醫療為14.3% 、交通通訊為12.5% 、娛樂教育為12.5% 、雜
    項為6.3%。本件相對人無房租支出，每月支出即應縮減為8,
    034 元方屬合理。又相對人之子女皆已成年，無須由其扶養
    ，縱認須受其扶養，依96年財政部公告之扶養親屬免稅額為
    6,417 元（77,000元／12＝6,417 元），其就2 名子女應負
    擔之扶養費用應為6,417 元（與前配偶共同負擔，計算式：
    6,417 元×2 ÷2 ＝6,417 元），是依相對人自陳目前每月
    收入為35,000元，扣除其個人必要生活費用8,034 元、扶養
    費用6,417 元後，其每月還款金額應可大幅提高，故其所提
    原更生方案，並非合理，為此提出異議等語。
二、按關於更生或清算之程序，除本條例別有規定外，準用民事
    訴訟法之規定，消費者債務清理條例（下稱本條例）第15條
    定有明文。次按當事人對於司法事務官處理事件所為之終局
    處分，得於處分送達後10日之不變期間內，以書狀向司法事
    務官提出異議。司法事務官認前項異議有理由時，應另為適
    當之處分；認異議為無理由者，應送請法院裁定之。法院認
    第一項之異議為有理由時，應為適當之裁定；認異議為無理
    由者，應以裁定駁回之，民事訴訟法第240 條之4 第1 至3
    項亦定有明文。又債務人有薪資、執行業務所得或其他固定
    收入，法院認更生方案之條件公允者，得不經債權人會議可
    決，逕依債務人之聲請或依職權以裁定認可更生方案。而法
    院為認可之裁定時，因更生方案履行之必要，對於債務人在
    未依更生條件全部履行完畢前之生活程度，得為相當之限制
    復分別為本條例第64條第1 項及本條例第62條第2 項所明定
    。
三、經查：
  (一)本件相對人所提之更生方案，其條件為自認可更生方案裁定
    確定之翌日起，以每月為1 期，每期清償總額為15,000元，
    分8 年共計96期清償，總計清償1,440,000 元，占已申報之
    無擔保及無優先權債權總額2,663,521 元之54.06 ％。又相
    對人每月薪資約為35,000元，扣除每月清償15,000元後，所
    餘金額約為20,000元；而以行政院公布97年度高雄市每人每
    月最低基本生活費用10,991元計算，則相對人除個人最低生
    活費用外，尚須與前配偶共同負擔2 名在學子女之扶養費（
    每人各1/2 ），每月約須支出21,982元（計算式＝10,991元
    ＋10,991元×2 ÷2 ）。惟觀諸相對人所提之更生方案係以
    每月所餘20,000元作為其個人必要生活費用及2 名子女之扶
    養費，較諸以行政院公布之最低基本生活費用計算之金額為
    低，且未逾一般人之生活程度，故其提出之更生方案所列之
    生活費及扶養費及還款金額應屬合理。
  (二)異議人雖稱上開10,991元最低生活費之計算，係將一般家庭
    支出之消費型態設定為食、衣、房租、交通通訊、娛樂教育
    、醫療及其他雜項等項目，其中房租比例為26.9% ，相對人
    無在外租屋，故應將此部分支出扣除，且相對人之相對人之
    子女皆已成年，已然有謀生能力，無須由相對人扶養，縱須
    由相對人負擔，亦應以扶養親屬免稅額計算云云。惟查：
  1.本院審酌上開行政院公告之最低生活費用，係由中央、直轄
    市主管機關參照中央主計機關所公布當地區最近一年平均每
    人消費支出60％定之，並至少每3 年檢討1 次；直轄市主管
    機關並應報中央主管機關備查，社會求助法第4 條第2 項定
    有明文。是以社會救助法第4 條第1 項所稱「最低生活費標
    準」僅係界定「低收入戶」之依據，且以家庭成員總收入平
    均數為基準，從而按行政院內政部所公告臺灣省低收入戶最
    低生活費用，係按照政府近1 年平均每人消費支出（包括食
    品費、衣著鞋襪費、房租水電費、家居管理費、醫療保健費
    等支出）60% 訂定，原裁定以之評估相對人所列必要生活支
    出是否為當，難謂非適切、公允；況相對人原係住居於所有
    之自用住宅，惟該建物業已拍賣予第三人，此有本院98 年5
    月7 日雄院高96執祥字第117426號執行命令可稽，是相對人
    日後必然搬遷，亦必然有類此租金之支出費用，原裁定以上
    開最低生活費計算相對人之生活費自無不合，異議人以此執
    為原裁定之評估相對人之必要生活費不當，顯無足採。
  2.又異議人雖以相對人之子女皆已成年，已然有謀生能力，無
    須由相對人扶養云云。然相對人之子白欽源、白博元現為國
    立屏東科技大學之在學學生，雖非無工作能力，惟適值求學
    養成階段，仍有由相對人扶養之必要，以利渠等順利完成學
    業，是相對人主張其2 名子女尚仰賴其扶養，應信為真實，
    並應認為係必要之支出，且其子女之扶養費以上開最低生活
    費計算，亦尚屬合理，異議人徒以相對人之子女已然成年即
    認無扶養之必要，或以原裁定未以綜合所得稅扶養免稅額計
    算子女扶養費，即遽指原裁定非屬公允，難謂有據。
  (三)從而，本院原裁定斟酌相對人現有之收入，認其須與其前配
    偶共同扶養2 名子女，參照內政部所公告相對人住所地即高
    雄市最低生活費用，量定相對人所提更生方案除必要之生活
    費用及扶養費外，既已全數用於清償債務，且所提更生方案
    之清償總金額將達1,440,000 元，清償債務成數達54.06 ％
    之情形下，故認其條件核屬公允、適當、可行；本院審酌後
    亦認在未有消費者債務清理條例第63條及第64條第2 項所規
    定不得為逕予認可之事由之情形下，衡諸上情，堪認相對人
    確已盡力清償，該更生方案條件，確屬公平允當。
四、綜上所述，本院司法事務官斟酌相對人所提更生方案，每月
    1 期，共96期、每月於5 日前清償15,000元，清償債務比例
    亦達54.06 ％，而認其條件核屬公允、適當、可行；此外，
    又查無同條例第63條或第64條第2 項所定不應認可之消極事
    由存在，乃逕依同條例第64條第1 項裁定予以認可相對人所
    提更生方案，經核並無不合。從而，異議人聲明異議，非有
    理由，應予駁回。
五、依消費者債務清理條例第15條、民事訴訟法第240 條之4第3
    項後段、第78條，裁定如主文。
中    華    民    國    98    年    10    月    19    日
                  民事第四庭  法  官  楊淑珍
正本係照原本作成。
如不服本裁定應於送達後10日內向本院提出抗告狀，並繳納裁判
費新台幣1,000元。
中    華    民    國    98    年    10    月    19    日
                              書記官  吳良美


司法院資訊處製作；財團法人民間司法改革基金會備份。
